【裁判字號】    99,交聲,721
【裁判日期】    990831
【裁判案由】    交管條例聲異
【裁判全文】
臺灣板橋地方法院交通事件裁定         99年度交聲字第721號
原處分機關  交通部公路總局臺北區監理所蘆洲監理站
異  議  人  甲○○
即受處分人
上列異議人因違反道路交通管理處罰條例案件，對於交通部公路
總局臺北區監理所蘆洲監理站於民國99年3 月9 日以北監蘆字第
裁46-C00000000號所為之裁決處分（原舉發案號：臺北縣政府警
察局99年1 月27日北縣警交大字第C00000000 號），聲明異議，
本院裁定如下：
    主  文
原處分撤銷。
甲○○不罰。
    理  由
一、原處分意旨略以：異議人即受處分人甲○○於民國99年1 月
    27日下午4 時45分許，駕駛其所有車牌號碼為NM8-956 號之
    重型機車（下稱系爭機車），行經臺北縣三重市○○街10號
    前時，因有「已領有號牌而不依指定位置懸掛」之情形，經
    臺北縣政府警察局三重分局中興橋派出所執勤警員攔停後，
    當場以北縣警交大字第C00000000 號違反道路交通管理事件
    通知單舉發。嗣異議人依法提出申訴，經交通部公路總局臺
    北區監理所蘆洲監理站於99年3 月9 日以北監蘆字第裁46-C
    00000000號裁決書裁決，裁處異議人罰鍰新臺幣（下同）五
    千四百元，並吊銷汽車牌照。
二、異議意旨則略以：異議人前因改裝排氣管而有違規之情形，
    改善後於99年1 月25日至原處分機關檢驗合格，過兩天竟又
    遭警方舉發車牌裝置在可變動之旋轉架上而開單處罰，然車
    牌裝置在固定架上，係因之前發生車禍，系爭機車送修後，
    為防止車牌脫落才加裝固定架，固定後車牌位置未偏移，且
    無法翻動，異議人也沒有調整過角度，並通過車輛檢驗；又
    系爭機車曾借予友人駕駛，因超速被警方拍照，當時車牌號
    碼清晰可辨，即使他人從後面看應該也能看得很清楚，爰聲
    明異議云云。
三、按汽車（含機車）已領有號牌而未懸掛或不依指定位置懸掛
    者，處汽車所有人三千六百元以上一萬零八百元以下罰鍰，
    並禁止其行駛，且牌照亦應吊銷之，道路交通管理處罰條例
    第12條第1 項第7 款、第2 項後段定有明文。又汽車號牌懸
    掛位置，除原設有固定位置外，應依下列規定懸掛固定：機
    器腳踏車及拖車號牌每車一面，應正面懸掛於車輛後端之明
    顯適當位置；汽車號牌不得變造損毀、塗抹或粘貼其他材料
    、加裝邊框或霓虹燈、裝置旋轉架、顛倒懸掛或以安裝其他
    器具之方式使不能辨認其牌號，並不得以他物遮蔽，如有污
    穢，致不能辨認其牌號時，應洗刷清楚，道路交通安全規則
    第11條第1 項第3 款前段、第2 項亦有所規定。參酌汽車牌
    照除為行車之許可憑證，供行政上課稅、管理之用外，更重
    要之功能乃係在車禍案件、刑事案件或交通違規事件發生時
    ，使其他用路人、交通稽查人員及司法機關得以確認車輛車
    號，便於追查肇事責任、違規責任及犯罪嫌疑人，以維護行
    車秩序及社會治安，是道路交通管理處罰條例第12條第1 項
    第7 款所稱之「不依指定位置懸掛車牌」，自應以號牌懸掛
    之位置、角度等客觀情狀，是否屬於明顯適當之位置，是否
    可使他人易於辨識車號作為判斷之依據。
四、經查：
(一)異議人甲○○於上開時、地駕駛系爭機車，經前揭派出所警
    員以「已領有號牌而不依指定位置懸掛」為由當場攔停舉發
    之事實，為異議人所自承，並據證人即舉發員警王俊偉於本
    院調查時證述甚詳，且有系爭舉發通知單及採證照片二幀附
    卷可稽，是此部分之事實堪以認定，合先敘明。
(二)上開分局99年2 月11日北縣警重交申字第0990007104號函中
    雖指當時異議人系爭機車之車牌係裝置於可變動之旋轉架上
    ，然由採證照片中無法判斷該車牌支架是否可變動角度，證
    人即舉發員警王俊偉於本院調查時亦坦承當場並未測試系爭
    機車之支架是否為可掀起來之可動式支架（參見本院99年5
    月5 日訊問筆錄第2 頁），是本件顯無證據證明異議人之車
    牌係裝置於可變動之旋轉架上甚明。又依證人王俊偉所證，
    其舉發系爭違規，主要是因為車牌角度過於傾斜，從後面看
    發覺系爭機車之牌照無法正常辨識等語（參見上開本院訊問
    筆錄第2 頁），惟證人王俊偉當庭復坦承當時並未測量車牌
    角度等語，亦即其純係以目測判斷而舉發。然由現場採證照
    片觀之，異議人之車牌角度雖較舉發警員之警用機車車牌角
    度略高，惟自車後觀之，仍能清楚辨識其車牌號碼，且一般
    違規照相之儀器均設置在比正常體型成年人略高之處，由高
    處往下拍照時，應較自後方目視更能辨識其車號無疑，難認
    異議人有刻意將車牌角度提高以規避拍照取締之動機。事實
    上異議人於本件遭舉發後，於99年5 月24日上午11時13分許
    ，即曾因在臺北縣蘆洲市○○○路與中山二路口闖紅燈遭拍
    照採證逕行舉發，有蘆洲分局99年7 月27日北縣警蘆交裁字
    第0990029556號函所附舉發通知單及採證照片二幀在卷可按
    ，亦可徵異議人系爭機車之懸掛位置，仍能使車輛違規照相
    器材及一般人清晰辨別其車號，至為灼然，即難認其有「不
    依指定位置懸掛車牌」之違規行為。
五、綜上所述，異議人系爭機車之車牌雖裝置於車牌支架上，應
    仍能自後方清楚辨識其車牌號碼，依現存證據並不足以證明
    異議人確有前揭違規事實。據此，原處分機關遽予裁罰，尚
    有未洽，本件異議為有理由，爰依法撤銷原處分，並為不罰
    之諭知。
六、據上論斷，應依道路交通案件處理辦法第20條前段，裁定如
    主文。
中    華    民    國    99    年    8     月    31    日
                  交通法庭  法  官  張紹省
上列正本證明與原本無異。
如不服本裁定，應於裁定送達後五日內敘明抗告理由，向本院提
出抗告狀。
                            書記官  周雅玲
中    華    民    國    99    年    8     月    31    日

司法院資訊處製作；財團法人民間司法改革基金會備份。
